臺灣新竹地方法院交通事件裁定　　　　 99年度交聲字第593號
原處分機關　交通部公路總局新竹區監理所新竹市監理站
異　議　人
即受處分人　彭俊翔
上列異議人因違反道路交通管理處罰條例案件，對交通部公路總
局新竹區監理所新竹市監理站民國99年9 月23日竹監新四字第裁
51-E00000000號所為之違反道路交通管理事件裁決處分，聲明異
議，本院裁定如下：
    主  文
異議駁回。
    理  由
一
(一)按，受處分人，不服道路交通管理處罰條例第8 條主管機關所
  為之處罰，得於接到裁決書之翌日起20日內，向管轄地方法院
  聲明異議，道路交通管理處罰條例第87條第1 項定有明文。又
  聲明異議，應以司法狀紙，敘述異議之理由，提出於原處分機
  關為之。原處分機關應於接受異議書狀後5 日內，將該案卷宗
  及有關證物，送交該管法院，道路交通事件處理辦法第12條亦
  定有明文。而違反道路交通管理處罰條例案件，受處分人依據
  道路交通管理處罰條例第87條之規定向管轄法院聲明異議者，
  固應以司法狀紙，敘述異議之理由，先提出於原處分機關為之
  ，再由原處分機關於接受受處分人向管轄法院之聲明異議書狀
  後5 日內，將該案卷宗及有關證物，送交管轄法院，道路交通
  事件處理辦法第12條雖設有明文規定，但此無非基於便利原處
  分機關先行自我審查及案卷證物移送流程之考量，若聲明異議
  者未先向原處分機關為之，而逕向管轄法院具狀聲明異議，該
  管轄法院自可向原處分機關調閱該案卷宗及有關證物，不得逕
  以受處分人之聲明異議係不合法律上之程式，而予駁回，臺灣
  高等法院88年度交抗字第264 號裁定亦同此意旨。
(二)查，聲明異議人即受處分人彭俊翔（下稱異議人）收受之交通
  部公路總局新竹區監理所新竹市監理站（下簡稱新竹市監理站
  ）民國99年9 月23日竹監新四字第裁51-E00000000號違反道路
  交通管理事件裁決書中附記欄第一點已載明：「受處分人不服
  處罰者，得於接到裁決書之翌日起20日內，以司法狀紙提出聲
  明異議，載明裁決日期、字號及理由，交由本站（新竹市監理
  站）轉送管轄地方法院」（本院99年度交聲字第593 號卷《下
  稱本院卷》第17頁），而本件異議人所提聲明異議之司法狀紙
  ，並非向原處分機關新竹市監理站提出，係逕向本院遞狀，有
  本件異議狀1 份在卷可稽（本院99年度交聲他字第43號卷第1
  頁正、反面），雖與上揭裁決書附記內容有所不合，然要求受
  處分人以司法狀紙敘述聲明異議之理由，並向原處分機關提出
  ，無非基於便利原處分機關先行自我審查及案卷證物移送流程
  之考量，而非以道路交通事件處理辦法第12條所規定之程序來
  對人民訴訟權添加額外限制，揆諸上開說明，本院自應向原處
  分機關新竹市監理站調閱該案卷宗及有關證物，從而，本件聲
  明異議就此部分尚難認係不合法律上之程式，合先敘明。
二原處分意旨略以：異議人於99年6 月11日21時35分許，駕駛車
  牌號碼CF-9028 號自小客車，行經新竹縣竹北市○○○路時，
  因無照駕駛行駛公路（禁駛）之違規行為，經舉發單位新竹縣
  政府警察局保安隊警員填掣竹縣警交字第E00000000 號舉發違
  反道路交通管理事件通知單予以當場攔停舉發。嗣異議人不依
  通知所定期限前往指定處所聽候裁決，亦未依規定期限繳納罰
  鍰結案或向處罰機關陳述意見，且逾越應到案期限60日以上，
  原處分機關乃於99年9 月23日以竹監新四字第裁51-E00000000
  號違反道路交通管理事件裁決書（即本件裁決書，下稱第1 份
  裁決書），依道路交通管理處罰條例第21條第1 項第1 款及違
  反道路交通管理事件統一裁罰基準表之規定，逕行裁處異議人
  罰鍰新臺幣（下同）1 萬2,000 元，第1 份裁決書並於99年9
  月27日送達於異議人；本件異議人之異議意旨略則以：本案違
  規時間為99年6 月11日，應到案時間為99年6 月26日前，但異
  議人並未於前揭應到案日期前收受任何裁決書，以致無法如期
  到案，導致加倍裁罰，十分冤枉，為此聲明異議等語。
三經查：
(一)異議人因違反道路交通管理處罰條例第21條第1 項第1 款「未
  領有駕駛執照駕駛小型車」之規定，經原處分機關於99年9 月
  23日以第1 份裁決書裁罰在案。
(二)嗣異議人於99年10月14日具狀聲明異議，經原處分機關於4 日
  後之99年10月18日11時許，收受該份異議狀，查證異議人違規
  當時實係持有逾期之機器腳踏車駕駛執照而駕駛小型車，遂自
  行撤銷第1 份裁決書所列之處分內容，並於翌日（19日）更易
  改依違反道路交通管理處罰條例第21條第1 項第2 款「領有機
  器腳踏車駕駛執照，駕駛小型車」及第22條第1 項第7 款「駕
  駛執照逾有效期限仍駕車」之規定，重新掣開竹監新四字第裁
  51-E00 000000 號裁決書（下稱第2 份裁決書），裁處異議人
  罰鍰9,000 元、2,300 元，合計1 萬1,300 元，並依同條例第
  22條第2 項規定扣繳上開駕駛執照，第2 份裁決書於99年10月
  21日送達於異議人等情，有新竹市監理站99年11月29日竹監新
  字第0990011707號函、99年12月13日竹監新字第0990012126號
  函、第1 份裁決書暨送達證書、第2 份裁決書暨送達證書、異
  議人之汽車、機車駕照基本資料各1 件在卷可參（本院卷第8
  ～9 、11、16～18、44～45頁）。
(三)異議人於收受第2 份裁決書後未據異議，業於99年11月18日繳
  納罰鍰1 萬1,300 元結案乙節，除據原處分機關於上開99年11
  月29日函文說明第三點答覆在卷明確（本院卷第16頁反面），
  此外，復有收費證明印文1 枚（已清，參本院卷第17頁）足資
  證明，且經本院於99年12月7 日函詢異議人以：「本件異議係
  對99年9 月23日第1 份裁決書所裁處之罰鍰1 萬2,000 元之處
  分聲明異議？或係對99年10月19日第2 份裁決書所裁罰之罰鍰
  1 萬1,300 元之處分聲明異議？」之結果，迄今未見覆。
(四)綜上各情，第1 份裁決書既由原處分機關自我審查後自行撤銷
  ，參照更易改裁之第2 份裁決書未見不服或爭議情形，可見本
  件異議人異議標的之第1 份裁決書，業因原處分機關事後之撤
  銷而使本件異議失所附麗，本件異議顯然不合法律上之程式且
  無從補正，自應予以駁回。
據上論斷，應依道路交通事件處理辦法第18條規定，裁定如主文
。
中    華    民    國    100     年    4    月    19   日
                  交通法庭      法  官  周美玲
以上正本證明與原本無異。
如不服本裁定，應於裁定送達後5日內向本院提出抗告狀。
中    華    民    國    100     年    4     月   19   日
                                書記官  蕭惠婷